# 长期股权投资的入账问题

提问人：isjia 时间：2013-11-22 11:41:30
A上市公司100%收购B公司，A上市公司长期股权投资入账是不是以“发行价格为定价基准日前 20 个交易日上市公司股票交易均价“作为公允价值入账？谢谢

回答人：chenyiwei
证监会公告[2011]41号：
三、正确理解会计准则及相关监管规定，保证财务信息披露质量 ............ （三）关注非同一控制下企业合并成本的计量 非同一控制下企业合并中，作为购买方的上市公司以发行本公司股票作为合并对价的，一般情况下，企业合并成本应以上市公司股票在购买日的公开市场价格为基础计算确定。在董事会就企业合并事项的决议公告日到购买日之间时间间隔较长，且在此期间公司股票价格出现较大幅度波动的情况下，如果作为合并对价发行的股票同时附有一定限售期和限售条件的，可以采用适当的估值技术确定公司发行股票的价值，并据此计算企业合并成本。在极特殊的情况下，如果上市公司能够证明被购买方的公允价值可以更为可靠地确定，也可以以被购买方在购买日的公允价值为基础计算确定企业合并成本。
因此，理论上应当以作为合并对价的股份在购买日当天的公允价值作为合并成本，这可能不等于按“定价基准日前 20 个交易日上市公司股票交易均价”确定的名义发行价。但也要注意此时发行的股份通常是附有限售条件的，因此也不能简单参照无限售条件股份的当日交易价格作为公允价值。理论上需要通过估值模型确定这部分新发行股份在购买日的公允价值（需从无限售条件股份的市价中扣除流通权的价值）。但在实务中也存在以名义发行价格作为股份公允价值的情况，但这种做法实际上是不符合会计准则精神的。

提问人：isjia 时间：2013-11-22 21:18:20
请教版主，如购买日的公允价值远大于定价基准日价格，这样不是商誉更巨大，难道再做减值准备？做的话一年以内冲资本公积还是记入损益表呢？

回答人：chenyiwei
这种情况下的减值准备仍需要提取，对应计入资产减值损失，不能冲减资本公积，无论是否在购买日后 12 个月内。

提问人：isjia 时间：2013-11-22 21:30:41
谢谢版主，麻烦再请教一下，现在据你所知大部分上市公司怎么实际操作呢，好像都是按谈好的价格做的吧

回答人：chenyiwei
在实务中有不少是按照名义发行价确认的，但实际上是不符合此处规定的。